臺灣高等法院刑事判決　　　　　　　 93年度交上易字第285號
上　訴　人
即　被　告　黃朱美賞
選任辯護人　吳國輝律師
上上訴人因過失傷害案件，不服臺灣板橋地方法院93年度交易字
第132 號，中華民國93年9 月30日第一審判決（起訴案號：臺灣
板橋地方法院檢察署93年度調偵字第9 號）提起上訴，本院判決
如左：
    主  文
原判決撤銷。
黃朱美賞因過失傷害人，處拘役伍拾日，如易科罰金，以佰元
折算壹日。緩刑貳年。
    事  實
一、黃朱美賞於民國92年3 月28日下午5 時50分許，駕駛車牌號
    碼ＨＥ－9167號自用小客車，沿臺北縣板橋市○○路由南往
    北行駛，途經民族路與新民街交岔路口欲左轉彎時，本應注
    意車前狀況，隨時採取必要之安全措施，且依當時天候晴、
    夜間有照明、柏油路面乾燥無缺陷、無障礙物、視距良好，
    並無不能注意之情事，竟疏未注意於前揭道路減速慢行，並
    隨時採取必要之安全措施，即貿然驅車左轉前進，適甲○○
    騎乘車牌號碼ＤＫＷ－886 號輕型機車沿民族路自對向直行
    駛來之狀況，亦疏未注意車前狀況採取減速讓行之必要安全
    措施，當甲○○發現黃朱美賞所駕駛自用小客車時已反應不
    及，致該機車左側前半部（左側由車頭至中間腳踏板處─起
    訴書誤載為被告所駕駛自用小客車之左前角與告訴人所騎乘
    機車之車頭發生對撞）撞及自用小客車左前葉子板，致甲○
    ○因而人、車倒地，造成甲○○受有頭部外傷、臉部多處瘀
    傷、左足挫傷及撕裂傷、左肩及左肘擦傷等傷害。
二、案經甲○○訴由臺北縣政府警察局海山分局報請臺灣板橋地
    方法院檢察署檢察官偵查起訴。
    理  由
一、訊據被告黃朱美賞，固坦承於右揭時地駕駛ＨＥ－9167號自
    用小客車與甲○○所騎乘之ＤＫＷ－886 號輕型機車擦撞肇
    事等情不諱，惟矢口否認有何過失傷害犯行，並辯稱：當時
    係告訴人騎乘機車快速駛來，亦為肇事原因，本件雙方均有
    過失云云。
二、經查：
(一)右揭事實，業據告訴人於警訊時、檢察官偵查中及原審時指
    訴綦詳（見臺灣板橋地方法院檢察署92年度核退自第8790號
    卷第6 頁正、反面、第27頁反面、第28頁正面、原審卷第19
    頁），並有載明告訴人甲○○受有前開事實欄所述傷情之亞
    東紀念醫院甲種診斷證明書一份、台北縣政府海山分局道路
    交通事故當事人通訊資料表一份、交通事故補充資料表一份
    、陳報交通事故案件檢核表一份、道路交通事故調查報告一
    份、道路交通事故現場圖一份、道路交通事故報告調查表 (
    一)一 份、道路交通事故報告調查表 (二)一 份、車禍地點
    暨雙方車輛照片十一幀、告訴人受傷情形照片一幀附卷可稽
    （見同上卷第7 至20頁）。
(二)本件被告於前開時地駕車欲自台北縣民族路左轉入新民路，
    告訴人甲○○係自民族路對向直行，參諸道路交通事故調查
    報告表 (一)， 民族路與新民路之交岔路口雖係無號誌之交
    岔路口，又參諸車禍現場照片告訴人甲○○所騎乘之機車係
    倒在靠近新民路斑馬線，足見被告之汽車車頭將進入新民路
    口前，疏未注意車前狀況，貿然左轉，告訴人騎乘機車亦疏
    未注意車前狀況，以致告訴人甲○○騎乘機車閃避不及而撞
    及被告駕駛之自用小客車。對此臺灣省臺北縣區車輛行車事
    故鑑定委員會93年4 月22日北鑑字第930114號鑑定意見書，
    雖認被告駕駛自用小客車左轉車未讓直行車先行為肇事主因
    云云；然本案車禍發生時，被告與告訴人甲○○車行方向不
    同，且被告之車頭已將進入新民路口（在新民路上斑馬線前
    ），無從認定究係被告或告訴人甲○○何者有優先通行之路
    權，乃上開鑑定結果未審酌此一因素，逕認被告駕駛自用小
    客車違反左轉車未讓直行車先行之注意義務乙節，尚有未洽
    ，附此敘明。起訴書雖記載當時係被告所駕駛自用小客車之
    左前角與告訴人所騎乘機車之車頭發生對撞云云，然本院比
    對卷附車損照片查證結果，認斯時應係被告所駕駛自用小客
    車之左前葉子板撞擊告訴人所騎乘輕型機車之左側前半部（
    左側由車頭至中間腳踏板處），起訴書就此部分情節容有誤
    載，併此指明。
(三)按汽車行駛時，駕駛人應注意車前況，並隨時採取必要之安
    全措施，道路交通安全規則第94條第3 項定有明文。本件車
    禍發生地點，係臺北縣板橋市○○路、新民路無號誌之交岔
    路口，被告行經該交岔路口自應注意車前狀況，並隨時採取
    必要之安全措施，且依當時天候晴、夜間有照明、柏油路面
    乾燥無缺陷、無障礙物、視距良好，並無不能注意之情事，
    有前開道路交通事故調查報告表可參，竟疏未注意車前狀況
    減速慢行，並隨時採取必要之安全措施，即貿然驅車左轉前
    進，以致肇事，被告對本件車禍之發生顯有過失。雖告訴人
    亦疏未注意車前狀況採取減速讓行之必要安全措施，對於本
    件事故之發生亦與有過失，然仍難解免被告應負之責任。被
    告之過失行為與告訴人傷害之結果間，有相當因果關係。
(四)被告之辯護人雖為被告辯稱：被告符合自首之條件云云。但
    查刑法第六十二條所謂發覺，固非以有偵查犯罪權之機關或
    人員確知其人犯罪無誤為必要，而於對其發生嫌疑時，即得
    謂為已發覺，最高法院七十二年台上字第六四一號判例前段
    可資參照。本件被告肇事後，並未向前往處理事故之警員自
    首，承認其為肇事人，業據證人即處理事故之警員洪建輝於
    本院審理時證稱：「（黃小姐在你抵達時，事先告訴你她是
    肇事者，還是你問她，她才告訴你？）到現場時是員警把資
    料拿給我，黃小姐人站在旁邊，並未主動告訴我她是肇事者
    。後來我問黃小姐車子是不是她開的，她說是的。」等語（
    見本院卷第37、38頁），揆諸首開判例意旨，自不該當於刑
    法第六十二條前段所定對於未發覺之犯罪自首之要件。辯護
    人執此爭辯，洵屬無據。
(五)綜上所述，本件事證明確，被告犯行堪以認定。
三、核被告所為，係犯刑法第二百八十四條第一項前段之過失傷
    害罪。
四、原審因予論罪科刑，固非無見。惟查：（一）臺灣省臺北縣
    區車輛行車事故鑑定委員會93年4 月22日北鑑字第930114號
    鑑定意見書，未斟酌被告之車頭已將進入新民路口（在新民
    路上斑馬線前），逕認被告駕駛自用小客車違反左轉車未讓
    直行車先行之注意義務乙節，並非允適，原審逕予採酌。（
    二）被告已與告訴人達成民事上和解，賠償告訴人新台幣二
    萬四千元，有本院刑事訴訟附帶民事訴訟和解筆錄一紙在卷
    為憑（見九十三年度交附民字卷第三頁），原判決未及審酌
    上開情狀，容有未盡。上訴人上訴意旨，否認犯罪，雖無理
    由，但查原判決既有前開未盡之處，應予撤銷改判。爰審酌
    被告過失之程度、所生之損害、已與告訴人達成民事上和解
    ，賠償損害及被害人與有過失等一切情狀，量處如主文第二
    項所示之刑，並諭知如易科罰金以三百元折算一日之標準，
    以示懲戒。
五、末查被告前此未曾受有期徒刑以上刑之宣告，有本院被告全
    國前案紀錄表一份存卷可參，偶因一時失察，致罹刑章，情
    節非重，且犯後悔意甚殷，經此科刑教訓，日後當知警惕而
    無再犯之虞，本院認其所受上開刑之宣告，以暫不執行為適
    當，併予宣告緩刑二年，以啟自新。
六、被告經合法傳喚，無正當理由未於審理期日到庭，爰不待其
    陳述逕行判決。
據上論斷，應依刑事訴訟法第371 條、第369 條第1 項前段、第
364 條、第299 條第1 項前段、刑法第284 條第1 項前段、第41
條第1 項前段、第74條第1 款，罰金罰鍰提高標準條例第1 條前
段、第2 條第1 項，判決如主文。
本案經檢察官鍾鳳玲到庭執行職務。
中　　華　　民　　國　　94　　年　　1 　　月　　14　　日
                  刑事第六庭審判長法　官  陳春秋
                                  法  官  高明哲
                                  法  官  洪英花
以上正本證明與原本無異。
不得上訴。
                                  書記官　李信穎
中　　華　　民　　國　　94　　年　　1 　　月　　18　　日
附錄：本案論罪科刑法條全文
刑法第二百八十四條：
因過失傷害人者，處六月以下有期徒刑、拘役或五百元以下罰金
，致重傷者，處一年以下有期徒刑、拘役或五百元以下罰金。
從事業務之人，因業務上之過失傷害人者，處一年以下有期徒刑
、拘役或一千元以下罰金，致重傷者，處三年以下有期徒刑、拘
役或二千元以下罰金。
